【裁判字號】    98,消債更,1009
【裁判日期】    980730
【裁判案由】    聲請更生程序
【裁判全文】
臺灣高雄地方法院民事裁定          98年度消債更字第1009號
聲  請  人
即債務人    甲○○
上列當事人因消費者債務清理事件聲請更生，本院裁定如下：
    主  文
聲請人即債務人甲○○自民國九十八年七月三十日下午四時起開
始更生程序。
命司法事務官進行本件更生程序。
    理  由
一、聲請意旨略以：聲請人前未曾依「中華民國銀行公會會員辦
    理消費金融案件無擔保債務協商機制」請求共同協商債務清
    償方案，於消費者債務清理條例施行後乃向最大債權金融機
    構即台新商業銀行請求協商而未成立，而聲請人係單親媽媽
    ，配偶已死亡，由其獨力扶養2 名稚齡子女，每月薪資所得
    僅新臺幣（下同）19,200元，扣除必要生活費用及扶養2 名
    子女之費用後實不能清償債務，而聲請人所負無擔保或無優
    先權之債務總額並未逾1,200 萬元，復未經法院裁定開始清
    算程序或宣告破產，爰依法聲請更生等語。
二、按，「債務人不能清償債務或有不能清償之虞者，得依本條
    例所定更生程序，清理其債務」；「債務人無擔保或無優先
    權之債務總額未逾1,200 萬元者，於法院裁定開始清算程序
    或宣告破產前，得向法院聲請更生」；「法院開始更生程序
    之裁定，應載明其年、月、日、時，並即時發生效力」；「
    法院裁定開始更生或清算程序後，得命司法事務官進行更生
    或清算程序，必要時得選任律師、會計師或其他適當之自然
    人或法人一人為監督人或管理人。」，消費者債務清理條例
    第3 條、第42條第1 項、第45條第1 項、第16條第1 項分別
    定有明文。
三、經查：
  (一)聲請人就其主張上開債務，前依消費者債務清理條例之規定
    ，向最大債權金融機構聯邦商業銀行銀行申請協商後，遭該
    金融機構以協商意願低落為由致協商不成立等情，業據聲請
    人提出前置協商不成立通知書、財團法人金融聯合徵信中心
    當事人查詢個人資料（信用報告）回覆書等件為證（見本院
    卷第21頁、第86頁至第97頁），經核亦無不符，堪信為真實
    。
  (二)又聲請人任職於力邦文教企業股份有限公司，每月收入約為
    19,200元，為聲請人所自承，並有97年度之財政部高雄市國
    稅局綜合所得稅各類資料清單、薪餉條、勞工保險被保險人
    投保資料表最低投保金額足證（見本院卷第70頁至第71頁、
    第68頁、第69頁），堪信為真實。另聲請人每月尚領有低收
    入戶補助5,000 元、小孩之教育補助每人每月各2,200 元、
    租屋津貼3,000 元，配偶之遺屬三節津貼每人各有1,500 元
    ，此有聲請人之存摺明細在卷可稽（見本院卷第79頁至第82
    頁），依此計算，聲請人之還款能力應為32,725元（計算式
    ＝19,200+5,000+4,400+3,000+ 【1,500 ×3 ÷12】）。
  (三)就聲請人本人之必要生活支出部份，聲請人並未提出全部憑
    證以資證明，無從審酌是否均屬必要之費用，此部分因消費
    者債務清理條例之立法目的，係為使不幸陷入經濟困境之人
    得以清理債務、重建生活，並在清理過程中能保有符合人性
    尊嚴之最低基本生活，而非維持債務人過去慣常之寬逸生活
    ，是於評估債務人是否有不能清償或履行原協商方案是否顯
    有重大困難時，並非由聲請人任意主張其基本生活費用之數
    額，否則將造成揮霍無度以致清償能力降低，反而易使更生
    程序無從進行，因此本院認應以內政部所公告之98年度高雄
    市低收入戶最低生活費用每人每月為11,309元計算始為合理
    。故聲請人自承每月支出必要生活費用7,000 元及雜支3,00
    0 元共10,000元部分，未逾越上開範圍，應屬可採。
  (四)就聲請人主張配偶因病去世，獨力扶養支出2 名未成年子女
    扶養費部分，已提出戶籍謄本為證（卷本院卷第19頁至第20
    頁）。依該2 名子女並無收入，有96、97年度綜合所得稅各
    類所得資料清單足稽，其子名下除1 筆繼承房地供其等自住
    外，僅有投資一筆，其女名下亦無財產，故聲請人此部分之
    主張，尚屬可採。依上開說明，其子女每月之生活費用亦應
    以11,309元計算，始屬合理。故聲請人所陳每月支出2 名子
    女扶養費各8,000 元，應屬可採。
  (五)則以聲請人每月實際收入32,725元，於扣除其基本生活費用
    7,000 元、扶養子女之費用16,000元及雜支3,000 元後，每
    月僅餘6,725 元，而聲請人所負總債務額為3,468,373 元，
    此有財團法人金融聯合徵信中心當事人查詢個人資料（信用
    報告）回覆書可稽（見本院卷第97頁），故縱以每月所餘金
    額償還債務，聲請人清償上開債務需約40年以上，其於退休
    前亦無法清償完畢，參以聲請人名下無財產，是聲請人主張
    因與金融機構協商不成立，且無足供清償債務之收入及資產
    ，主張有不能清償債務之情事，應信為真實。
四、綜上所述，本件聲請人有無法清償如附表所示未逾1,200 萬
    元債務之情事，且其未經法院裁定開始清算程序或宣告破產
    ，業經本院查明在案，有查詢表、前案紀錄表各1 份附卷可
    按，是聲請人聲請更生，並無不合，應予准許，爰裁定如主
    文第一項所示。並依上開規定命司法事務官進行本件更生程
    序，爰裁定如主文第二項所示。
五、依消費者債務清理條例第11條第1 項、第45條第1 項、第16
    條第1 項，裁定如主文。
中    華    民    國    98    年    7     月    30    日
                  民事第四庭  法    官  楊淑珍
上為正本係照原本作成
本件不得抗告
本裁定已於民國98年7月30日下午4時公告。
中    華    民    國    98    年    7     月    30    日
                              書 記 官  吳良美


司法院資訊處製作；財團法人民間司法改革基金會備份。
